臺灣臺中地方法院民事判決　96年度婚字第289號
原　　　告　戊○○
即反訴被告
訴訟代理人　周進文律師
被　　　告　甲○○
即反訴原告
訴訟代理人　劉榮滄律師
上列當事人間請求離婚事件，本院於民國96年10月4日言詞辯論
終結，判決如下：
    主      文
准原告與被告離婚。
訴訟費用由被告負擔。
反訴原告之訴駁回。
反訴訴訟費用由反訴原告負擔。
    事實及理由
甲、本訴部分
（甲）程序方面
壹、按原告本於數項離婚事由提起離婚之訴，係合併提起數宗形
    成之訴，可致同一之法律效果，此種起訴之形態，學者謂之
    為重疊的訴之合併；其訴訟標的雖有數項，而僅有單一之聲
    明，法院應就原告所主張之數項訴訟標的逐一審理，如認定
    其中一項訴訟標的為有理由，固可即為原告勝訴之判決，惟
    必須認定原告所主張之各項訴訟標的均無理由時，始得為其
    敗訴之判決（最高法院86年度台上字第997號判決可供參考
    ）。然若原告以單一之聲明，主張二以上訴訟標的，而請求
    法院擇一訴訟標的為其勝訴之判決者，乃所謂選擇訴之合併
    ，原告依其中之一訴訟標的可獲全部受勝訴判決時，法院固
    得僅依該項訴訟標的而為判決，對於其他訴訟標的無庸審酌
    ；惟如各訴訟標的對於原告判決之結果不同，法院自應擇對
    原告最為有利之訴訟標的而為裁判（最高法院94年度台上字
    第2311號判決可供參考）。惟當事人究係請求就數項訴訟標
    的均為裁判或擇一為其勝訴之判決，法院應行使闡明權以了
    解其真意所在（最高法院89年度台上字第602號判決可供參
    考）。
貳、查本件原告本於民法第1052條第1項第3款、第2項之數項離
    婚事由提起離婚之訴，有民事起訴狀在卷可憑，係合併提起
    數宗形成之訴，可致同一之法律效果，有民事起訴狀在卷可
    憑；而經本院依前開說明行使闡明權後，原告主張就系爭數
    項離婚事由，請求法院擇一訴訟標的為其勝訴之判決（見本
    院民國96年9月10日言詞辯論筆錄），則本件訴訟乃所謂選
    擇訴之合併，當依前開說明處理，合先敘明。
（乙）實體方面
壹、原告主張：
一、兩造於88年1月1日結婚，婚後共同生活於臺中市南屯區○○
    ○街5號14樓之12（原證1、戶籍謄本）。然兩造婚後感情不
    睦，因被告每因細故即出手毆打原告或以物品丟擲原告，多
    次造成原告身體受有傷害，兩造因此於93年2月2日簽立離婚
    協議書（原證2），但因被告拒絕協同前往戶政事務所辦理
    離婚登記，致兩造婚姻關係仍未消滅。而被告更曾於行動電
    話簡訊中自承多次毆打原告（原證5簡訊照片）。
二、被告除在外結交女友外，竟於94年9月10日帶其女友進入原
    告所經營之汽車旅館，原告知悉後向被告詢問，被告除承認
    該通姦情節外，並書立悔過書及協議書（原證3）。然兩造
    婚姻關係已無法繼續維持，亦有被告書立之書據可證（原證
    4）。
三、95年3、4月間，原告與其他股東召開股東會時，被告竟無故
    到場，並以預先準備放置於寶特瓶內之汽油，潑灑於自己身
    上及開會現場之辦公桌上，揚言欲點火，造成在場股東及原
    告之恐慌（原證6光碟）。
四、被告前開施加原告之虐待行為，造成原告精神上莫大壓力與
    恐慌，且使兩造婚姻產生難以彌補之破綻，無法再共同生活
    而無回復之希望，爰依民法第1052條第1項第3款及第2項之
    規定，請求判決離婚。
五、並聲明：求為判決如主文所示。
貳、被告則以：
一、兩造婚後感情尚佳，被告照顧原告無微不至，屢遭友人謔稱
    「妻管嚴」，且原告身高173公分、體重70公斤，生性剛烈
    強悍，被告身高僅170公分、體重70公斤，溫馴善良，何敢
    因細故出手毆打或以物品丟擲原告。縱有爭吵，亦因原告任
    職保誠人壽動輒偽簽客戶簽名及不實文件，被告屢加規勸而
    有爭執。92年10月間，原告為掌控投資之事業與被告意見不
    合發生不愉快，原告即自行撰具離婚協議書，逼迫被告簽名
    ，因無離婚意願，而未前往戶政事務所辦理離婚登記。是原
    告指稱兩造婚後感情不睦，被告每因細故即出手毆打原告或
    以物品丟擲原告云云，均非屬實。
二、訴外人陳沛暄與被告間純屬業務上接觸，並無利用職務之便
    有任何曖昧行為，更無交往與通姦行為，原告指稱兩人利用
    職務之便交往，被告於94年9月10日帶女友進入汽車旅館乙
    節，並非事實。復卷附悔過書及協議書「印象中」為被告所
    簽名，惟當時簽名時，內容均為空白，且係遭原告逼迫，非
    出於被告本意所簽。
三、95年3、4月間，被告為悅萊、悅豪兩家公司之負責人兼總經
    理，依法應由被告召開股東會，原告既非股東，更非董事，
    自無與其他股東召開股東會之權限。當日被告借用胞弟乙○
    ○所有之機車無汽油，因攜帶空寶特瓶裝置汽油回公司裝填
    使用時，發現原告擅自召開股東開會，乃進入會議了解情況
    ，進而與原告發生爭吵，導致會場紛亂及股東不愉快，惟並
    無原告所稱潑灑汽油於自己身上及開會現場之辦公室上之情
    形。
四、兩造紛爭肇因為掌控事業經營及財產分配，以及原告擅自於
    94年9月間搬出兩造共同住所，無故離家出走，避不見面，
    不履行同居義務，且被告曾傳100餘通之簡訊（被證1），亦
    顯示電話並無簡訊功能，顯見婚姻危機完全可歸責於原告，
    原告請求離婚，實無理由等語，資為抗辯。
五、並聲明：（一）原告之訴駁回。（二）訴訟費用由原告負擔
    。
參、得心證之理由
一、按民法第1052條第2項規定：有前項以外之重大事由，難以
    維持婚姻者，夫妻之一方得請求離婚，但其事由應由夫妻之
    一方負責者，僅他方得請求離婚。立法旨趣在符合現代多元
    化社會之需要，使裁判離婚之事由較富彈性，當婚姻破裂時
    ，夫妻已無共同生活之實質時，即得請求離婚。又婚姻如有
    難以維持之重大事由，於夫妻雙方均須負責時，應比較雙方
    之有責程度，僅責任較輕之一方，得向責任較重之他方請求
    離婚，如雙方之有責程度相同，則雙方均得請求離婚，以符
    公平。是婚姻是否難以維持，應斟酌破壞夫妻共同生活之具
    體情事，是否客觀上達於動搖夫妻之共同生活，致夫妻已喪
    失維持婚姻之意欲以為斷，亦即婚姻是否已生破綻而無回復
    之希望，其難以維持婚姻之事實，是否已達於倘處於同一境
    況，任何人均將喪失維持婚姻希望之程度以決之。且婚姻係
    以夫妻之共同生活為目的，配偶應互相協力保持其共同生活
    之圓滿、安全及幸福，因而夫妻應相互尊重以增進情感和諧
    及誠摯之相處，此為維持婚姻之基礎，若此基礎不復存在，
    致夫妻無法共同生活，無復合可能者，即應認有難以維持婚
    姻之重大事由存在。查：
（一）兩造婚姻關係現仍存續中，但兩造已分居等事實，為兩造
      所不爭，並有原告所提出之戶籍謄本在卷可證，自堪信為
      真實。
（二）被告於行動電話簡訊中提及「我也知道我打你」、「也許
      是我有暴力傾向，妳都很怕我，這也難怪妳：：：夫妻這
      麼久，也不能怪妳，對該死，就是不能忍。每次妳羞辱我
      ，我為甚麼不能忍，還要打妳：：：」、「：：：也許是
      個性，要改是很難。也許是夫妻緣盡吧！再相處下去也一
      樣會爭吵，會打妳：：：唯分離才能解脫，放下吧：：：
      」等語，有簡訊照片在卷可證；且兩造因個性不合而協議
      離婚，亦有離婚協議書在卷可證；又被告自書信函中亦提
      及「所有人也多知道我的事，讓妳很沒面子：：：但我就
      是沒辦法讓你過好日子，甚至都還要跟你拿錢：：：對家
      人也沒做好溝通橋樑，沒辦法和睦相處：：：結婚至今，
      我真的很痛苦：：：」等語，亦有被告自書信函附卷可稽
      ；且被告曾傳100餘通之簡訊予原告，均顯示電話並無簡
      訊功能，亦有被告所提通話明細清單在卷可證，堪認兩造
      已無法溝通。則被告多次毆打原告，兩造個性不合多次爭
      吵、婚姻已生破綻並有分離之意等事實，應可認定。
（三）原告所主張被告於94年9月10日帶其女友進入汽車旅館並
      發生性行為，被告除承認通姦外，並書立悔過書及協議書
      ，兩造因而協議分居等事實，亦有悔過書、協議書在卷可
      證，亦堪信為真實。
（四）前開離婚協議書、悔過書、協議書簽訂時，兩造均在場，
      亦分別據證人丁○○、己○○、丙○○、乙○○證述屬實
      （均見本院96年4月26日言詞辯論筆錄）。則被告否認前
      開文書之真正，自不可取。又被告主張其係遭脅迫而簽立
      前開文書，然被告迄未舉證證明該事實，其前開抗辯亦不
      可採。
（五）是兩造不思婚姻乃一男一女之兩性結合，以組織家庭，共
      同生活為目的，夫妻生活貴在相互扶持，兩造於婚後分居
      多年，被告並與他人發生性行為復多次毆打原告，侵害原
      告人格尊嚴，並嚴重妨礙家庭生活之美滿幸福，雙方於分
      居期間亦無法誠摯對談、溝通，兩造甚簽立離婚協議書，
      顯然均喪失維持婚姻之意欲；則兩造夫妻無法相互尊重以
      增進情感和諧及誠摯相處，此維持婚姻之基礎不復存在，
      致兩造無法共同生活而分居，兩造應無復合可能，依前開
      說明，自應認有難以維持婚姻之重大事由存在，且兩造前
      開離婚事由之有責程度，應係被告責任較重，則原告自得
      請求離婚。故本件兩造間確有難以維持婚姻之重大事由存
      在，而無法繼續彼此之共同婚姻生活無疑；從而，原告依
      民法第1052條第2項之規定，請求判決離婚，應屬有據，
      自應准許。
二、又本件訴訟乃選擇訴之合併，原告依前開訴訟標的即可獲全
    部受勝訴判決，則依前開說明，本院對於其他訴訟標的無庸
    審酌，附此敘明。
乙、反訴部分
壹、反訴原告主張：
一、兩造婚姻關係現存續中，共同住所依民法第1002條之規定，
    以兩造戶籍地即臺中市南屯區○○○街5號14樓之12推定為住
    所。
二、反訴被告婚後動輒因無謂之爭執而要求分居，並分配財產，
    反訴原告未應其要求，反訴被告即自94年9月擅自搬出兩造
    共同生活住所，迄今未歸，反訴原告雖曾於95年7月18日寄
    發存證信函（原證1）請反訴被告返家履行同居義務，惟未
    獲置理，爰依民法第1001條規定，反訴請求反訴被告履行同
    居義務。
三、其餘引用本訴部分所載理由。
四、並聲明：（一）反訴被告應與反訴原告同居。（二）反訴訴
    訟費用由反訴被告負擔。
貳、反訴被告則以：
一、引用本訴部分所載理由。
二、依協議書第3條約定，兩造係協議分居，則反訴原告與他人
    通姦在先，復與反訴被告約定分居在後，反訴原告以反訴請
    求反訴被告履行同居義務，自無理由等語，資為抗辯。
三、並聲明：（一）反訴原告之訴駁回。（二）反訴訴訟費用由
    反訴原告負擔。
參、得心證之理由
一、按夫妻互負同居之義務，但有不能同居之正當理由者，不在
    此限，民法第1001條著有明文。
二、查反訴原告於94年9月10日帶其女友進入汽車旅館並發生性
    行為，反訴原告除承認通姦外，並書立悔過書及協議書，兩
    造因而協議分居等事實，業如前述。則反訴被告有不能同居
    之正當理由，應可認定。反訴原告依民法第1001條之規定，
    請求反訴被告履行同居義務，自無理由，應予駁回。
丙、本件事證已臻明確，兩造所為之其他主張、陳述並所提之證
    據，經審酌後，認均與本件之結論無礙，不再一一論述，併
    予敘明。
丁、訴訟費用負擔之依據：民事訴訟法第78條。
中　　華　　民　　國　　96　　年　　10　　月　　11　　日
                    家事法庭    法  官  陳卿和
正本係照原本作成。
如對本判決上訴，須於判決送達後20日內向本院提出上訴狀。
中　　華　　民　　國　　96　　年　　10　　月　　11　　日
                                書記官
